臺灣桃園地方法院刑事判決　　　　　　　 94年度易字第422號
公　訴　人　臺灣桃園地方法院檢察署檢察官
被　　　告　丙○○冒名謝昇奮.
　　　　　　　　　　（現另案於臺灣新竹戒治所執行中）
上列被告因竊盜案件，經檢察官提起公訴（94年度偵字第4021號
），本院判決如下：
    主  文
丙○○攜帶兇器竊盜，累犯，處有期徒刑貳年。扣案之萬能鎖壹
支，沒收。
    事  實
一、丙○○前曾於民國85年間，因竊盜案件，經本院以85年度訴
    字第838 號判決判處有期徒刑2 年4 月，並於刑之執行前，
    令入勞動場所，強制工作3 年，經提起上訴，經臺灣高等法
    院以86年度上訴字第2619號判決駁回上訴確定；於86年間，
    因違反麻醉藥品管理條例案件，經本院以86年度易字第1054
    號判決判處有期徒刑9 月，經提起上訴，經臺灣高等法院以
    87年度上易字第703 號判決駁回上訴確定；上開2 罪經臺灣
    高等法院以87年度聲字第1215號裁定應執行有期徒刑3 年，
    並於刑之執行前，令入勞動場所，強制工作3 年確定；於87
    年間因竊盜案件，經本院以87年度易字第2162號判決判處有
    期徒刑10月確定，並與上開2 罪之殘刑1 年3 月25日接續執
    行，於92年8 月15日縮短刑期假釋出監，於93年12月10日縮
    刑期滿假釋未經撤銷，未執行之刑，以已執行論（構成累犯
    ）。猶不知悔改，竟於94年2 月13日凌晨1 時許，基於意圖
    為自己不法所有，攜帶其所有客觀上足以對人之生命、身體
    造成危害之兇器之萬能鎖（係手電筒上加裝1 片刀子組合而
    成），在桃園縣中壢市○○○路○ 段273 號前，以上開萬能
    鎖竊取車牌號碼KL-2361 號自用小貨車1 輛得手，其後乃駕
    駛上開小貨車前往桃園縣中壢市內定里9 鄰8 之55號甲○○
    所有之工廠，準備入內竊取財物（尚未著手行竊財物），因
    觸動該警報器，遂遭甲○○發現報警並會同民眾逮捕，並扣
    得丙○○所有供竊盜所用之萬能鎖1 支。
二、案經桃園縣政府警察局中壢分局報請臺灣桃園地方法院檢察
    署檢察官偵查起訴。
    理  由
一、按法院審判之對象，是否即為檢察官所指之被告，應以檢察
    官指為刑罰權對象之被告為其依據，故犯罪行為人以偽名或
    冒用他人名義應訊，致檢察官以被冒名者之姓名、年籍起訴
    ，然檢察官指為被告之人，既為實際應訊之該犯罪行為人，
    法院自應對其為審判，而該被冒名頂替之人，並非檢察官所
    指為被告之人，縱檢察官誤以其姓名、年籍起訴，仍非檢察
    官指為刑罰權對象之人，非起訴效力所及，法院自不得對其
    加以審判。查被告丙○○於警詢、偵查中冒用謝昇奮之姓名
    、年籍應訊乙節，業據被告丙○○於本院審理時供承明確，
    且本件偵查卷宗（即臺灣桃園地方法院檢察署94年度偵字第
    4021號卷宗）內署名謝昇奮之指紋經送請內政部警政署刑事
    警察局鑑驗結果，與被告丙○○之檔存指紋相符，有內政部
    警政署刑事警察局鑑驗書在卷足憑，是本件檢察官固以謝昇
    奮之姓名、年籍起訴，然檢察官所指刑罰權對象之人係被告
    丙○○，而非謝昇奮，本院自應對被告丙○○為審判，先予
    敘明。
二、訊據被告丙○○固不否認於上開時地遭逮捕查獲之事實，惟
    矢口否認有何竊盜犯行，辯稱：伊到該處是要抓魚，扣案萬
    能鎖係伊用來剪漁網的，伊沒有偷車牌號碼KL-2361 號自用
    小貨車，也沒有要進去甲○○工廠行竊云云。經查：
  (一)被害人即證人乙○○所有車牌號碼KL-2361 號自用小貨車1
    輛確遭竊之事實，業據證人乙○○於警詢中證述明確，而按
    被告以外之人（包括證人、鑑定人、告訴人、被害人及共同
    被告等）於審判外之陳述雖不符刑事訴訟法第159 條之1至
    之4 等4 條之規定，而經當事人於審判程序同意作為證據，
    法院審酌該言詞陳述或書面陳述作成時之情況，認為適當者
    ，亦得為證據；當事人、代理人或辯護人於法院調查證據時
    ，知有刑事訴訟法第159 條第1 項不得為證據之情形，而未
    於言詞辯論終結前聲明異議者，視為有前項之同意，同法第
    159 條之5 定有明文。立法意旨在於傳聞證據未經當事人之
    反對詰問予以核實，原則上先予排除。惟若當事人已放棄反
    對詰問權，於審判程序中表明同意該等傳聞證據可作為證據
    ；或於言詞辯論終結前未聲明異議，基於尊重當事人對傳聞
    證據之處分權，及證據資料愈豐富，愈有助於真實發見之理
    念，且強化言詞辯論主義，使訴訟程序得以順暢進行，上開
    傳聞證據亦均具有證據能力。查本件證人乙○○於警詢中為
    證述，其性質雖屬傳聞證據，惟其所為之上開警詢筆錄內容
    ，業經本院於準備程序時予以提示並告以要旨，且各經檢察
    官及被告等人表示意見，當事人已知上述筆錄乃傳聞證據，
    未於言詞辯論終結前對該等筆錄內容異議及聲請傳喚證人乙○○到庭詰問，本院審酌上開筆錄作成時，較無人情施壓或
    干擾，亦無不當取供之情形，認為以之作為本案之證據亦屬
    適當，是其於警詢之證言自具有證據能力。此外，並有「車
    輛竊盜、車牌失竊資料個別查詢報表- 查詢車輛認可資料」
    、贓物認領保管單、車輛尋獲電腦輸入單各1 紙在卷足憑，
    復為被告所不爭執，是此部分之事實自堪認定。
  (二)被告固以前詞置辯，惟查：
  1.被告丙○○於檢察官訊問時即供承：「（KL-2361 號的自用
    小貨車是你偷的嗎？）是。」、「（是什麼時候在哪裡偷？
    ）當天凌晨大概1 點多... 在中山東路陸橋下。」、「（在
    中山東路1 段273 號前面，是不是？）是。」、「（被查獲
    的萬能鎖是你的？）是，我要開貨車用的。」、「（去偷這
    個車子用的？）是。」等語，且檢察官訊問過程，被告意識
    清楚，對答如流，檢察官並無不正取供情形，有卷附本院94
    年10月17日勘驗筆錄1 份可稽（見本院卷(一)第131 、132 、
    134 頁）。
  2.證人甲○○於本院審理時結證稱：伊工廠旁之魚塭根本是乾
    的，且伊發現被告時被告並無攜帶釣魚之器具或漁網等語（
    見本院94月11月22日審判筆錄第4 頁）；而被告於檢察官訊
    問時，毫無有關至該處抓魚之辯解。查被告被查獲時並無攜
    帶任何釣魚、抓魚器具，且現場附近魚塭為乾涸，並參酌被
    告於偵查時並無以上開辯詞辯解等情，是其於本院審理時辯
    稱：當時是要去抓魚，扣案萬能鎖是用來剪漁網云云，顯難
    採信。
  3.參以：被告丙○○遭查獲後，於警詢及檢察官訊問時均冒用
    「謝昇奮」名義應訊並簽署筆錄（涉犯偽造文書部分，另由
    檢察官偵辦中），有內政部警政署刑事警察局鑑驗書2 份附
    卷可稽，復為被告不否認，衡情若被告僅係單純至該處抓魚
    而遭誤會，又何需冒用他人名義應訊？
  4.此外，復有扣案萬能鎖1支可稽。
  (三)綜上，被告上開所辯，顯係卸責之詞，不足採信。本件事證
    明確，被告犯行洵堪認定。
三、按所謂兇器，其種類並無限制，凡客觀上足對人之生命、身
    體、安全構成威脅，具有危險性之兇器均屬之（最高法院92
    年度臺上字第1332號判決參照）。扣案之萬能鎖1 支，係手
    電筒上加裝1 片刀子組合而成，而刀子部分為金屬材質，客
    觀上具危險性而足以對人之生命、身體、安全形成威脅，要
    屬兇器無疑。核被告丙○○所為，係犯刑法第321 條第1 項
    第3 款攜帶兇器竊盜罪既遂罪。又公訴人認被告係犯刑法第
    320 條第1 項普通竊盜罪（依起訴事實），惟被告係犯刑法
    第321 條第1 項第3 款之攜帶兇器竊盜罪，公訴人就此部分
    起訴法條尚有未洽，惟其基本事實同一，本院自得變更法條
    ，併予敘明。又查被告有如事實欄所記載之犯罪前科，甫於
    93 年12 月10日執行完畢，有臺灣高等法院被告前案紀錄表
    1 份在卷可稽，其受有期徒刑之執行完畢後，5 年以內再犯
    有期徒刑以上之本罪，為累犯，應依法加重其刑。爰審酌被
    告丙○○素行不佳，前曾有多次前科紀錄，仍不知悛悔，復
    不思正常工作，心態極為可議，及犯罪手段、所生危害，且
    犯後不知悔悟，而公訴人具體求刑2 年6 月尚嫌過重等一切
    情狀，量處如主文所示之刑，以示懲儆。扣案之萬能鎖1支
    ，為被告丙○○所有供犯罪所用之物，業據其於檢察官訊問
    時供陳在卷，應依刑法第38條第1 項第2 款規定沒收之。
四、公訴意旨另以：被告丙○○基於意圖為自己不法所有之概括
    犯意，於94年1 月間，與某姓名年籍不詳綽號「大寶」及「
    小寶」之男子共3 人，利用夜間侵入桃園縣中壢市內定里9
    鄰8 之55號工廠內，竊取電線、銅棒2 次，因認被告此部分
    亦涉犯刑法第321 條第1 項第4 款加重竊盜罪嫌。
  (一)訊據被告堅決否認有此部分犯行，辯稱：不是伊偷的，伊被
    抓的時候即遭一群人毆打，伊不知道發生什麼事，警詢筆錄
    是警員已經先和打伊的人講好了，已經先打字了等語。
  (二)公訴人認被告涉犯此部分犯行，無非係以被告於警詢及檢察
    官訊問時之自白、證人即警員丁○○之證述及證人即被害人
    甲○○之證述為論據。經查：
  1.按被告之自白，不得作為有罪判決之唯一證據，仍應調查其
    他必要之證據，以察其是否與事實相符，刑事訴訟法第156
    條第2 項定有明文。立法目的，乃欲以補強證據擔保被告自
    白之真實性，亦即防止偏重自白，以避免錯誤之裁判，故以
    補強證據之存在，限制自白在證據上之價值。又按訊問被告
    ，應全程連續錄音；必要時，並應全程連續錄影。但有急迫
    情況且經記明筆錄者，不在此限。筆錄內所載之被告陳述與
    錄音或錄影之內容不符者，除有前項但書情形外，其不符之
    部分，不得作為證據。本章之規定，於司法警察官或司法警
    察詢問犯罪嫌疑人時，準用之；刑事訴訟法第100 條之1 第
    1 、2 項及第100 條之2 分別定有明文。又按刑事訴訟之目
    的重在發現實體真實，其手段應合法正當，以保障人權。考
    該刑事訴訟法第100 條之1 之立法目的，在於建立訊（詢）
    問筆錄之公信力，並擔保訊（詢）問程序之合法正當；亦即
    在於擔保犯罪嫌疑人對於訊問之陳述出於自由意思及筆錄所
    載內容與其陳述相符（最高法院88年度臺上字第5762號判決
    參照）。且審理事實之法院，遇有被告抗辯其未有如訊（詢
    ）問筆錄記載之陳述時，應先調取該訊（詢）問過程之錄音
    或錄影帶，加以勘驗，以判斷該筆錄所載被告之陳述得否作
    為證據（參最高法院88年度臺上字第6752號判決參照）。如
    警察局未錄音或錄影而無錄音或錄影帶足供核對，除該警局
    筆錄已記載當時有何急迫情況而未能錄音或錄影外，則犯罪
    嫌疑人是否曾為上開陳述，即非無疑，必須查有補強證據足
    以擔保該警詢筆錄所載確與事實相符，否則尚難遽採該警詢
    筆錄所載之陳述作為論罪之基礎。又上揭法條之立法目的既
    欲以錄音擔保訊（詢）問程序之合法正當，確保犯罪嫌疑人
    係依自己之自由意思而為供述及筆錄記載之內容與其供述內
    容相符，則重點應在於：(一)犯罪嫌疑人於接受訊（詢）問時
    ，是否係本於自己之自由意思而為供述，即供述之任意性；
    以及(二)警詢筆錄記載內容之真正性（此處之真正性係指筆錄
    內容與供述人之實際供述相符，而非指與客觀事實相符）。
    若犯罪嫌疑人警詢筆錄之製作違反上揭應全程連續錄音之規
    定，根本未予錄音，則警詢筆錄記載之犯罪嫌疑人回答之內
    容究竟確係供述人基於自己之自由意思所為之供述，抑或僅
    是司法警察官及司法警察所希望之結果，司法警察官及司法
    警察有無誤解供述人供述之真意，詢問程序是否合法正當，
    皆存有疑問。是惟若犯罪嫌疑人嗣於偵查或審判之整個過程
    中，不曾真正承認該類筆錄內容之任意性或真正性，或爭執
    該類筆錄之內容，或為不同內容之供述，則縱不自始排除該
    類筆錄之證據能力，其證據證明力亦應降低。
  2.查被告之警詢筆錄固記載被告供稱：伊連同被查獲這次一共
    進入被害人甲○○之工廠行竊3 次，有2 個真實姓名年籍不
    詳綽號「大寶」、「小寶」之同夥，竊得的東西都是「小寶
    」拿去變賣云云（見偵查卷第9 頁），復於檢察官訊問時供
    稱：之前與「小寶」去偷過2 次，伊是把風，約分別在1 月
    初及1 月中旬，都是凌晨行竊，他們是搬銅線出來云云（見
    偵查卷第34頁），惟被告於本院審理時否認上開筆錄之真實
    性，雖證人即員警丁○○固於本院審理中證稱：警詢筆錄是
    採一問一答之方式，被告警詢中精神及身體狀況良好，警詢
    時很配合，並與員警溝通良好等語，證人即被害人甲○○亦
    證稱：被告製作警詢筆錄時伊有在場，都是被告自己承認的
    等語，惟經本院勘驗被告之警詢錄音帶，其錄音內容均為空
    白，無任何聲音，有本院94年10月17日勘驗筆錄1 份在卷足
    憑，則上開警詢筆錄記載之被告回答之內容究竟確係被告基
    於自己之自由意思所為之供述，抑或僅是司法警察官及司法
    警察所希望之結果，司法警察官及司法警察有無誤解被告供
    述之真意，詢問程序是否合法正當，本院均無從依警詢錄音
    加以查核，即非無疑。況警詢筆錄所載被告供稱與「大寶」
    、「小寶」已共同行竊2 次云云，並未詳載行竊具體時間及
    竊得物品，且「大寶」、「小寶」2 人均無確切年籍資料，
    又雖警詢筆錄記載被告供稱：「小寶」之行動電話號碼為
    0000000000，而經本院依職權向電信公司查得該門號所有人
    為「陳玉祥」，然「陳玉祥」於本件竊盜時間即94年1 月間
    ，仍在監執行，且被告亦否認「陳玉祥」為「小寶」，另被
    告所供共犯亦非一致（於警詢筆錄所載共犯有「大寶」、「
    小寶」，而檢察官訊問時被告供稱共犯係「小寶」），則是
    否確有「大寶」、「小寶」2 人，亦非無疑。再查證人即被
    害人甲○○固於警詢中證稱：在查獲當天之前，大約被偷過
    12 次 ，失竊電線、銅棒及1 臺電腦等語（見偵查卷第15頁
    ），另本院審理中證稱：工廠最近失竊30次，都是把電纜線
    剪掉，1 月份的時候，失竊電纜線大約300 萬元等語（見本
    院94 年11 月22日審判筆錄第4 、7 頁），惟證人甲○○於
    本院審理時亦證稱：除了查獲當天，之前失竊電纜線並未看
    到被告，而1 月份遭竊有時候是假日的下午，天快黑的時候
    等語（見本院94年11月22日審判筆錄第5 、7 頁），則證人
    甲○○固證稱其工廠於94年1 月間曾多次遭竊，但就竊盜次
    數、時間、失竊財物均與被告上開自白未合，自無從作為被
    告上開自白之補強證據。
  (三)綜上各節，檢察官所指之證據尚不足以證明被告有此部分加
    重竊盜之犯罪事實；此外，復查無其他具體事證足資證明被
    告涉有此部分之加重竊盜罪嫌，惟檢察官認此部分與前揭已
    論罪科刑部分有裁判上一罪關係，爰不另為無罪之諭知。
據上論斷，應依刑事訴訟法第299 條第1 項前段、第300 條，刑
法第321 條第1 項第3 款、第47條、第38條第1 項第2 款，判決
如主文。
本案經檢察官嵇珮晶到庭執行職務。
中　　華　　民　　國　　94　　年　　11　　月　　30　　日
                  刑事第二庭審判長法　官　徐培元
                                  法  官  潘進順
                                  法  官  鄭吉雄
以上正本證明與原本無異。
如不服本判決，應於送達後10日內，向本院提出上訴狀（應附繕
本），上訴於臺灣高等法院。
                                  書記官  陳慧玲
中　　華　　民　　國　　94　　年　　11　　月　　30　　日
附錄法條：
刑法第321條第1項第3款
犯竊盜罪而有左列情形之一者，處六月以上、五年以下有期徒刑
：
一  於夜間侵入住宅或有人居住之建築物、船艦或隱匿其內而犯
之者。
二  毀越門扇、牆垣或其他安全設備而犯之者。
三  攜帶兇器而犯之者。
四  結夥三人以上而犯之者。
五  乘火災、水災或其他災害之際而犯之者。
六  在車站或埠頭而犯之者。
